【裁判字號】    90,訴,282
【裁判日期】    901218
【裁判案由】    傷害致死等
【裁判全文】
臺灣新竹地方法院刑事判決                            九十年度訴字第二八二號
    公  訴  人  臺灣新竹地方法院檢察署檢察官
    被      告  乙○○
    指定辯護人  本院公設辯護人林銘宏
右列被告因傷害致死等案件，經檢察官提起公訴（九十年度偵字第一九七０號），本
院判決如左：
    主  文
乙○○連續與有配偶之人相姦，處有期徒刑參月，如易科罰金，以參佰元折算壹日；
又傷害人之身體，因而致人於死，處有期徒刑柒年貳月。應執行有期徒刑柒年肆月。
    事  實
一、乙○○曾於民國八十一年間因懲治盜匪條例案件，經本院於八十一年六月三十日
    以八十一年度訴字第五０八號判處有期徒刑八年，於同年八月七日確定，經送執
    行後，於八十四年二月二十八日假釋出獄，又於八十五年四月五日因恐嚇案件，
    經本院判處有期徒刑六月確定，嗣於八十五年十月三日經撤銷假釋入監執行，又
    於八十八年九月九日再經假釋付保護管束，期間至九十一年三月八日，現仍於假
    釋付保護管束期間。竟仍不知悔改，自九十年二月十九日起即與被害人戴雅玲在
    其位於桃園縣楊梅鎮上湖里下四湖三一之二號住處同居，且經詢問戴雅玲後，自
    九十年三月十五日起，已知被害人戴雅玲係有配偶之人，竟仍基於概括之犯意，
    連續與有配偶之戴雅玲在其前揭住處發生多次通姦行為，迄同年月二十二日止。
二、乙○○有飲酒之習性，酒後並有暴力之傾向，因不滿被害人戴雅玲平日常與其他
    男子接觸而萌生妒意，經常為此毆打被害人戴雅玲。而於九十年三月二十三日得
    悉被害人戴雅玲前日曾與其他男子外出，即於當日清晨四時至六時間，於飲酒後
    ，思及此情，情緒失控，而基於傷害之犯意，並應能預見被害人戴雅玲為女子，
    身體較弱，且毆打頭部，極易造成頭部因遭撞擊而受傷死亡之結果，竟在右開住
    處內，徒手毆打被害人戴雅玲頭部及臉部，致被害人戴雅玲並因而頭部撞及牆壁
    ，造成臉部有紅腫、嘴角處流血，並因而引起腦部受有蜘蛛膜下腔出血之傷害，
    戴女因而走路搖晃，說話速度變慢，乙○○並未將之急時送醫，仍使被害人戴雅
    玲在牆壁旁罰站，迄同日上午七時許，乙○○之友人丙○○及辛○○同至乙○○
    住處飲酒，見被害人戴雅玲已被毆擊成傷，為免再遭乙○○毆打，遂於當日中午
    十二時許飲酒後離開時，邀同被害人戴雅玲一同離開，共同將戴雅玲載往附近綽
    號「阿保」之友人庚○○住處休息，嗣乙○○於酒醒後，得悉戴雅玲又與其他男
    子外出，即怒而於當日下午一、二時許，協同其姪己○○、朋友丁○○共乘一部
    機車至「阿保」庚○○住處載回被害人戴雅玲，當時乙○○內心仍憤恨難平，遂
    於返家途中，距住家前約五百公尺處停車，待被害人戴雅玲下車後，乙○○即在
    鄉道路旁以腳不斷用力踹擊戴雅玲頭部及身體數十下，終致被害人戴雅玲因外傷
    性顱內出血併發支氣管肺泡肺炎而陷入昏迷，被害人戴雅玲昏迷後雖經乙○○載
    回住處仍未清醒，乙○○見情況有異，始於當晚約六時許將之送至財團法人天主
    教湖口仁慈醫院，再經轉送行政院衛生署新竹醫院急救，被害人戴女因頭部受乙○○毆擊，致生外傷性顱內出血併發支氣管肺泡肺炎，延至同月二十五日凌晨一
    時十二分許，不治死亡。
三、案經戴雅玲之配偶戊○○訴請新竹縣警察局橫山分局報請臺灣新竹地方法院檢察
    署檢察官偵查起訴。
    理  由
一、訊據被告乙○○固坦承曾與戴雅玲發生性關係，且曾毆打被害人戴雅玲，及戴女
    經其送醫後，係因外傷性顱內出血併發支氣管肺泡肺炎而於九十年三月二十五日
    凌晨不治死亡之事實，惟矢口否認前開犯行，辯稱與戴女發生性關係時，並不知
    其係有配偶之人，知悉後並未與之發生通姦行為，且被害人於當晚即曾自行跌倒
    ，雖於當日凌晨四、五時許以手毆打戴雅玲之臉部數巴掌，惟並未毆打其頭部，
    亦未自「阿保」家中載回戴女時，再停車以手腳毆打戴女，係戴女自行昏倒，伊
    並未涉有過失致死罪等語。
二、惟經查，被告乙○○於警訊及偵查中，對知悉戴雅玲係有配偶之人後，仍與之相
    姦之事實，業已供述甚詳，核與証人甲○○及己○○於警訊及偵查中亦均証稱之
    事故發生前數日間，被告乙○○與被害人戴雅玲同房睡覺等詞相符，此外復有在
    被告居住之房內扣得之被害人戴雅玲平日所穿著之黑長褲、衣服、內衣褲、口紅
    、髮夾、亮片等物可稽佐証，故被告於本院審理時辯稱知悉戴女係有配偶之人後
    即未與之通姦部分，即與事實不符，不堪採信，被告前揭相姦犯行事証明確，堪
    予認定。
三、再經查，被告確有毆打被害人戴女，致其頭部受有顱內出血之傷害，戴女於頭部
    受傷後即出現舉止異常，走路搖晃，及說話速度變慢之言語功能不佳等情形，此
    得自下列証據証之：
（一）被告於警訊、偵查中均曾坦承確有毆打被害人，致其頭部受撞擊。此參以被告
      於第二次警訊中即坦承曾於三月二十三日凌晨，在家中廚房中毆打戴女，係因
      戴女與其他男子過於親近，伊於酒後質問戴女後，徒手毆打其頭部，頭部並碰
      到牆壁，但當時看不出有何傷勢等語，及於偵查中自承之用手用力推其（被害
      人）前額，戴女往後退撞到牆壁，頭部撞到牆壁，後來就用二隻手打她臉及頭
      部很多下，當時很生氣，很用力，當時心情不好，因為愛她，她一喝酒就隨便
      與男人出去，故對被害人之死亡要負責，因為打她，情緒失控，很用力打，打
      她頭部、臉部，頭部撞到牆壁，牆有發出咚的一聲等語。且被告於九十年三月
      二十六日經本院訊問時，亦坦承戴女係因受其毆打重心不穩而跌倒等語。均足
      証明被告當時確有毆打被害人戴女，且被害人戴女頭部並因而受撞擊。
（二）再參以証人甲○○，即被告之弟，於警訊指稱「我二哥乙○○的脾氣我太瞭解
      ，他打人一定是打不完，而且打的很狠，我給他打過好幾次，以前我給他打都
      是被他的拳頭打的滿身是傷，尤其頭部更是經常因而腫痛，所以我哪敢去上前
      勸阻，就連我的女朋友丁○○本想要上前勸架，我亦深怕她遭毆傷而令其別管
      太多，否則定被打的很慘」，於偵訊中亦証稱被告「都是用拳頭，打她（指被
      害人戴雅玲）嘴巴，她還流鼻血，因我們靠牆站，戴雅玲有撞到牆壁」等語，
      亦核與被告前揭供述大致相符，且被告亦坦承當日確曾令其弟甲○○及被害人
      罰站，故雖其後証人証詞及被告供述多所反覆，仍可信被告平日於飲酒後有暴
      力之傾向，而其暴力行為與証人甲○○之身材體型無關，故被告辯稱以身材體
      型不可能毆打其弟甲○○之詞亦不堪採信，則依証人甲○○所述，被告當時確
      有毆打被害人戴雅玲，並確有致被害人頭部受撞擊。
（三）復參以証人丙○○於警訊中証稱在三月二十三日上午與綽號小黃之辛○○至被
      告乙○○住處喝酒時，見戴雅玲臉部腫腫的有紅腫，嘴角也有血跡，且被害人
      戴女當時走路有些不穩，精神有點恍惚等語，於偵訊中亦為相同之証述，並於
      偵訊中証稱被害人戴雅玲當時並未喝酒「走路偏來偏去，講話速度比較慢」等
      語，足証被告於二十三日凌晨毆打被害人戴女後，戴女頭部已受有傷害，故造
      成行為舉止與平日不同。
（四）又証人己○○於偵查中亦証稱被告毆打被害人後「看她（指戴雅玲）走有一點
      暈，走會搖晃，說話速度比平常慢一點」等語，警訊中問及被告何以毆打被害
      人時，亦指稱：因被告認被害人平時與其他男孩子太親近而不悅，喝酒至翌日
      醒來，叫醒被害人並質問之且出手毆打，被告未持何器物，徒手毆打被害人頭
      部等語，其証述內容均亦核與被告於警訊及偵查中自白毆打被害人之供述相符
      ，可資証明被告於警訊及偵訊時之供述應係屬實，亦可証明被告因被害人在外
      交友而動怒，甚或於酒後思及此，即會怒不可遏，動手毆打被害人，故其於盛
      怒之下，其下手當無法節制。
（五）另被告自「阿保」家中將被害人接回途中，再行毆打踹擊被害人之事實，業據
      証人己○○、丁○○於偵訊中証述綦詳，証人己○○於偵訊中証稱：被告在回
      家路上前五百公尺的路邊，用腳踢（被害人）頭，一直踢，還有踢肚子，臉也
      有踢到，眼睛有瘀腫，踢她約有五分鐘，很用力踢，且死者被踢一腳就倒在地
      上，後來一直踢，打完之後，死者沒辦法走路等語，証人丁○○於偵訊中亦証
      稱：「我與己○○、甲○○、戴雅玲共騎一台機車回來，在回家的路上，乙○○便一直用力踢戴雅玲，踢了很久，又打又踢她的頭、身體全身，都是徒手空
      腳。踢完後戴雅玲便未再醒過來，乙○○先把她載回家，再送戴雅玲去醫院急
      救。」，且經訊問被告乙○○為何毆打戴雅玲時，証稱係因被告乙○○：「吃
      醋，他問戴雅玲說【為何男孩子都來找你】，他一喝酒就亂打人。」，參以被
      告亦自承載証人己○○及丁○○二人同至阿保家中載回被害人，顯然該二人與
      被告、被害人均同時在場，故目擊現場發生情形，其所述應堪採信，當不可能
      如其等原所述之被告中途要其等至他處購酒甚明，且証人己○○為被告之姪，
      証人丁○○原與被告為朋友關係，其二人與被告均無何仇怨關係，若非確有其
      事，其等當不可能捏造不實之事項，故意構陷被告，故証人所述雖有些微之差
      距，仍不影響本院對前開事實之認定。
（六）又據天主教湖口仁慈醫院急診室護士林瑾琦於警訊中指稱：患者即被害人到院
      時係於昏迷中正急救，無明顯外傷，衣服非常髒亂。顯核與証人等供述之被告
      將被害人踢倒在地上後，再繼續踢打一段時間之詞相符，蓋如此被害人之衣服
      方可能髒亂，若僅是一般狀況，參以被害人當時仍外出，且同行之人均未証稱
      其衣服髒亂之情形，被害人之衣服應係離開阿保家後方顯出髒亂，故被告於返
      家途中，於路旁毆打被害人之情形應堪以認定。
（七）再參被害人死亡後之勘驗筆錄、驗斷書及法醫師孫國棟法醫製作之鑑定等紀錄
      記載，被害人死亡時身上之外傷有：左側眼眶呈皮下出血併有條形刮傷（七乘
      五公分），前額小擦傷（二乘０．七公分），左側上臂瘀血（三．五公分），
      肩部擦傷，右後肩胛部皮下瘀血（四乘三公分），右肘部擦傷（一．五乘一．
      五公分），左乳房下皮下出血（四乘四公分）及劍突處皮下出血（一乘一公分
      ），右手掌小擦傷（二乘一公分，一乘一公分）。且被害人頭部除開刀痕外，
      頭皮下於手術處有出血，腦膜血管有出血，腦膜血管有蜘蛛膜下腔出血，約十
      公撮于右頂顳部，經顯微鏡觀察結果，有蜘蛛膜下腔新鮮性出血裂入腦實質內
      （有白血球反應），實質內並無腫瘤或血管異常。病理檢查結果為顱內蜘蛛膜
      下腔出血，約十公撮，係外傷性出血，右頂葉及外表鈍性傷，且經以原始和解
      剖血液鑑定結果，死者戴女並未有服用酒精及藥物之反應，故若被告僅毆打被
害人臉部，則被害人身體其他部分當不可能有傷，然參以前揭解剖圖及鑑定結
      果，被害人身上既尚有其他傷害，而該等傷害與被告原供稱之毆打其頭、臉及
      証人等証述被告毆打被害人之方式相當，且被告確於當日清晨四至六時間，已
      先徒手猛擊被害人戴雅玲，致被害人頭部因受撞及，造成臉部紅腫、嘴角留有
      血跡及顱內出血之傷害，被害人說話速度因而變慢，走路並有搖晃之情形，足
      徵當時被害人頭部所受之傷害，係屬顱內出血，且被告又於當日下午一時至二
      時間，在路邊猛踢被害人頭部及全身各部位，衡情，一般人均知悉頭部為人體
      重要部位，一旦受傷可能致死，被告主觀上自能預知其數次用力毆擊被害人頭
      部及全身，而被害人體內既經檢出無酒精反應，足認被害人第一次遭毆打時腦
      膜已受損，故行為、言語功能均受影響，第二次毆打則加速其惡化，故因被告
      之傷害行為致被害人昏迷傷重死亡甚明。
（八）另被告先於警訊中否認認識死者戴雅玲，並否認與死者有同居關係，且稱係行
      經路旁見死者倒臥於路旁而將之送醫等語，顯與常理不符，參之以被告係經由
      其弟甲○○、姪己○○及朋友丁○○等人指証後，方坦承與死者之前開關係，
      而前開証人均與被告或至親或為相識之友人，絕不可能隨意誣攀，況據其等之
      供述，再加以搜索被告住處所得，被告方坦承與死者之關係，足証前揭証人之
      証詞應堪採信，被告徒以家人認其為壞孩子而對其為不利之指述等語，顯難採
      信。
（九）且被害人戴雅玲確係因外傷性顱內出血併發支氣管肺泡肺炎而死亡，由病理組
      織看腦隨位於右頂顳葉出血性病灶係其形成原因係鈍性傷害造成蜘蛛膜下腔出
      血進入實質所致，即被打，造成之顱內出血，業經檢察官督同法醫師相驗屬，
      並經會同法醫師孫國棟解剖屍體併鑑定明確，製有勘驗筆錄、驗斷書及法醫師
      孫國棟法醫製作鑑定報告影本一份在卷可稽，又常人均知悉頭部為人體重要部
      位，一旦受傷可能致死，被告主觀上自能預知其數次用力毆擊被害人頭部及全
      身，且被害人既無酒精反應，足認被害人第一次遭毆打時腦膜已受損，故行為
      、言語功能均受影響，第二次毆打則加速其惡化，故被告致被害人昏迷傷重死
      亡，其所為之傷害行為與被害人死亡之加重結果間，顯有相當因果關係。故被
      告前開所辯尚不堪採信，其傷害致死部分，犯罪事証亦明確，其犯行洵堪認定
      ，均應予依法論科。
四、核被告所為係犯刑法第二百三十九條後段之相姦罪及同法第二百七十七條第二項
    前段之傷害致死罪。被告多次相姦犯行，時間緊接，所犯又係構成要件相同之罪
    名，顯係基於概括犯意為之，係屬連續犯，應依刑法第五十六條連續犯規定論以
    一罪，並加重其刑。被告前開所犯二罪間，犯意不同，構成要件互殊，顯係基於
    個別犯意為之，應予分論併罰。爰審酌被告與被害人戴女通姦之期間、次數，被
    告因細故即動手毆打被害人之行為，被害人所受之傷害，被告犯罪動機係因妒而
    生，及其與被害人平日關係尚稱良好，犯後雖未及時將被害人送醫治療，惟其後
    發覺情況有異時仍將被害人送醫，其惡性尚非重大，且參酌被告因慣常飲酒之生
    活狀況及智識程度，及於假釋付保護管束期間，竟仍不知悔改，再次犯案等一切
    情狀，分別量處如主文所示之刑，並訂其應執行之刑。
據上論斷，應依刑事訴訟法第二百九十九條第一項前段，刑法第五十六條、第二百三
十九條後段、第二百七十七條第二項前段、第四十一條第二項、第五十一條第五款，
判決如主文。
本案經檢察官蕭彬志到庭執行職務。
中      華      民      國      九十      年      十二    月    十八    日
                          臺灣新竹地方法院刑事第二庭
                                    法  官  王紋瑩
右正本證明與原本無異。
如不服本判決，應於判決送達後十日內向本院提出上訴狀( 應附繕本 )，上訴於
臺灣高等法院。
                                    書記官  馮玉玲
中      華      民      國      九十      年      十二    月    十八    日
附錄本案犯罪引用法條：
刑法第二百三十九條(通姦罪)
有配偶而與人通姦者，處一年以下有期徒刑。其相姦者亦同。
刑法第二百七十七條 (普通傷害罪)
傷害人之身體或健康者，處三年以下有期徒刑、拘役或一千元以下罰金。
犯前項之罪因而致人於死者，處無期徒刑或七年以上有期徒刑；致重傷者
，處三年以上十年以下有期徒刑。


司法院資訊處製作；財團法人民間司法改革基金會備份。
